【裁判字號】    98,中簡上,1021
【裁判日期】    981223
【裁判案由】    傷害
【裁判全文】
臺灣臺中地方法院刑事判決          98年度中簡上字第1021號
上  訴  人
即  被  告  戊○○
上列上訴人因傷害案件，不服本院臺中簡易庭98年度中簡字第26
54號中華民國98年8 月27日第一審簡易判決（聲請簡易判決處刑
案號：臺灣臺中地方法院檢察署98年度偵字第13322 號、第1780
5 號），提起上訴，本院管轄之第二審合議庭判決如下：
    主  文
上訴駁回。
    事  實
一、緣因乙○○與丁○○間有網路遊戲問題及其他金錢糾紛，乙○○乃於民國98年5 月9 日（起訴書誤為「98年5 月10日」
    ）晚上9 時許，邀同友人戊○○、余寬亮一起前往丁○○位
    於臺中縣大里市○○里○○路787 巷9 弄5 號住處，欲找丁○○理論，並同時撥打電話告知丁○○此事，要丁○○回家
    處理事情，惟因丁○○斯時與外甥丙○○正在南投友人家中
    作客，丁○○遂在電話中表示其在南投，無法趕回家等語，
    乙○○心中不悅，仍於掛斷電話後，與友人戊○○、余寬亮
    逕自前往上址丁○○住處外等候，並於渠等抵達丁○○住處
    外時，撥打電話告知丁○○渠等已抵達他家乙事，丁○○聞
    言，遂偕同丙○○返家，返家途中，丁○○並電告友人甲○○先趕赴其住處外察看情形如何，甲○○應允後，隨即前往
    上址丁○○住處，甫抵達該處，即見乙○○、戊○○、余寬
    亮3 人在丁○○住處外大聲喊叫，乙○○、戊○○、余寬亮
    見甲○○來到，乃基於傷害之共同犯意聯絡，由乙○○對甲○○稱「今晚如果發生什麼事都不要管」等語，甲○○聞言
    ，乃退居一旁觀看。嗣丁○○、丙○○於同日晚上10時20分
    許，駕車返回丁○○住處後，丙○○一下車即出言稱「誰要
    打丁○○的兒子」，乙○○表明係此話其所說後，丙○○即
    與丁○○基於傷害之共同犯意聯絡，由丙○○先出手與乙○○徒手互毆，余寬亮見狀亦加入毆打丙○○之列，丙○○乃
    隨手撿拾一片長約40公分之白鐵片（未扣案）毆打乙○○；
    在旁之丁○○見狀，則以右手勒住戊○○之頸部，戊○○即
    與乙○○、余寬亮基於傷害之共同犯意聯絡，以右手抓住丁○○之右上臂，另一手抓住丁○○之頭部，用力將丁○○甩
    推至牆邊，丁○○之頭部因碰撞牆壁而受有頭部外傷，右上
    臂則遭戊○○抓住而受有抓傷，左腳足跟則因碰撞到牆邊水
    管而受有撕裂傷等傷害；另丙○○、余寬亮、乙○○、戊○○亦分別受有傷害（同案被告丙○○、余寬亮、乙○○及同
    案被告即告訴人丁○○所涉傷害犯行，業經本院以98年度中
    簡字第2654號簡易判決分別判處拘役40日、15日—余寬亮部
    分併宣告緩刑2 年—、40日、20日確定）。
二、案經丁○○訴由臺中縣警察局霧峰分局報告臺灣臺中地方法
    院檢察署檢察官偵查後聲請以簡易判決處刑。
    理  由
一、證據能力之說明：按現行刑事訴訟法為保障被告之反對詰問
    權，排除具有虛偽危險性之傳聞證據，以求實體真實之發見
    ，於該法第159 條第1 項明定被告以外之人於審判外之言詞
    或書面陳述，除法律有規定者外，不得作為證據。又被告以
    外之人於審判外之陳述，雖不符前4 條之規定（即刑事訴訟
    法第159 條之1 至同條之4 ），而經當事人於審判程序同意
    作為證據，法院審酌該言詞陳述或書面陳述作成時之情況，
    認為適當者，亦得為證據；當事人、代理人或辯護人於法院
    調查證據時，知有第159 條第1 項不得為證據之情形，而未
    於言詞辯論終結前聲明異議者，視為有前項之同意，刑事訴
    訟法第159 條之5 定有明文。本件檢察官、被告戊○○並未
    就卷內證據資料之證據能力有所爭執，迄言詞辯論終結前，
    均未主張有刑事訴訟法第159 條第1 項不得為證據之情形，
    是應認已同意卷內證據中屬被告以外之人於審判外所為之陳
    述部分均得作為證據，且經本院審酌後，認無不適當之情形
    ，應認本案調查之卷內證據均有證據能力，合先敘明。
二、查被告戊○○提出上訴謂：其與乙○○至丁○○家門口，未
    進入屋內，丁○○家人二度開門引誘渠等進屋，但渠等在門
    口等丁○○回家，丁○○與丙○○返家後，隨即將其圍住，
    丙○○下車時有帶武器下車，丁○○問是誰要打他兒子，在
    一頭霧水之情形下，乙○○回他「現在是什麼情況」，隨即
    遭丙○○歐打，余寬亮見狀上前制止，丁○○隨即向其攻擊
    ，其立即反擊，將他甩開，丁○○之傷非其直接攻擊造成，
    是在過程中造成的，其甩開丁○○後抓住丁○○的雙手將他
    制伏，甲○○與余寬亮過來將渠等分開，其無攻擊丁○○的
    意圖云云。經查：
  (一)上揭時地犯罪事實，業經證人即告訴人丁○○於本院審理中
    具結證稱：伊與丙○○一起回到住處門口時，看到乙○○、
    戊○○、余寬亮3 人在場，甲○○也在，乙○○、余寬亮先
    跟丙○○打起來，因為丙○○一下車就問「誰要打丁○○的
    兒子」，乙○○站出來說是他，所以乙○○、丙○○才會打
    起來，余寬亮也加入去打丙○○，而伊走在丙○○後面，看
    到丙○○與對方打起來，伊就先出手勒住戊○○的脖子，戊○○伸手抓住伊的手，然後推伊去撞牆，戊○○的利器比較
    大，伊的力氣比較小，結果伊就被戊○○推去撞牆；當時戊○○一手抓伊的頭，一手抓伊的右手臂，把伊抓去撞牆，所
    以右側上肢才會有抓傷，而因為旁邊有水管，伊的左側足肢
    撕裂傷應該是撞到水管才會受傷，當時頭有腫起來；伊被抓
    去撞牆時，跟牆的距離不到1 公尺；如果戊○○只是單純撥
    開伊，伊不會因此右上肢、左足都受傷，當時戊○○沒有用
    拳頭打伊，但伊感覺他的力道比伊出的力還強；甲○○後來
    將伊和戊○○隔開，伊跟戊○○就沒有繼續打架等語綦詳，
    核與證人丁○○於警詢、偵查中之指訴相符，且經證人甲○○於本院審理中具結證稱略為：當晚是丁○○先打電話給伊
    說有人要去他家亂，叫伊趕快過去看，伊趕到丁○○家時，
    看到戊○○他們3 人站在丁○○家門外大小聲叫，叫喊內容
    是要丁○○趕快回來，乙○○看到伊去，跟伊說「今晚如果
    發生什麼事都不要管」，後來丁○○、丙○○回來，伊站在
    旁邊，伊看到的情形是丁○○、丙○○跟戊○○3 人吵架，
    乙○○、余寬亮把丙○○架到車子的旁邊，伊上前想把他們
    分開，伊看到丁○○與戊○○的時候，他們2 人已經靠在牆
    上，丁○○抓住戊○○的1 隻手，戊○○也抓住丁○○的1
    隻手，至於是抓住左手或右手伊不清楚，伊沒有注意到丁○○的頭是否已經腫起來，也沒注意到丁○○的腳是否流血，
    當時只急著把丁○○、戊○○分開，所以沒注意那麼多；伊
    沒看到丁○○、戊○○是怎麼打起來，伊在偵查中說伊看到
    丁○○、戊○○打起來，就是指伊看到他們兩人抓抱靠在牆
    邊的那段情形，也沒聽到他們口中說什麼話，伊沒看到誰先
    動手等語明確，並有證人丁○○提出之中山醫學大學附設醫
    院診斷證明書1 紙在卷可稽。經本院依職權向中山醫學大學
    附設醫院調閱證人丁○○因本案就診之病歷資料核閱後，查
    知證人係於98年5 月10日凌晨0 時45分即前往該院就診，診
    斷結果為頭部外傷、右側上肢抓傷、左側足踝撕裂傷乙節，
    有該院98年12月3 日中山醫九八川桓法字第0980010855號函
    暨所附病歷1 份在卷可參，互核相符，衡諸經驗法則及論理
    法則，證人丁○○與被告戊○○間並無恩怨糾葛存在，實無
    甘冒誣告及偽證之刑責，而刻意設詞誣陷被告戊○○之必要
    ，倘非確有於上揭時地受被告傷害之情事，何以能就上揭傷
    害情節為翔實證述。
  (二)再者，本院審酌被告戊○○雖係與同案被告余寬亮一同陪同
    友人乙○○前往證人丁○○住處，與證人丁○○間有糾葛之
    人則為同案被告乙○○，惟因被告戊○○與同案被告乙○○
    、余寬亮在丁○○住處外，見證人甲○○前來時，即由同案
    被告乙○○對證人甲○○口出「今晚如果發生什麼事都不要
    管」等語，甲○○因此避退一旁，其後當丙○○返抵上址，
    一下車詢問「何人說要打丁○○的兒子」等語後，即與同案
    被告乙○○、余寬亮發生互毆之情形，顯見被告戊○○與同
    案被告乙○○、余寬亮等人在前往證人丁○○住處之際，即
    有形成傷害之共同犯意聯絡無疑。此外，倘若被告戊○○所
    言其係遭證人丁○○勒住脖子，而將丁○○甩開乙節為真，
    衡諸經驗法則及論理法則，被告戊○○僅需將證人丁○○之
    手拉開或將其推開，使自己脫離證人丁○○之束縛即可，實
    無猛力將證人丁○○推往牆邊，或抓其頭部撞牆之必要，況
    證人丁○○之右上臂遭被告戊○○抓住之部位，受有抓傷，
    而其頭部遭被告戊○○抓住撞牆之部位，亦受有腫痛之外傷
    ，由此實可認定被告戊○○斯時對證人丁○○施加之力道非
    輕，顯非基於單純反抗或正當防衛所為，至為灼然。
  (三)末查，依據被告及證人丁○○、丙○○、同案被告乙○○於
    警詢中之陳述、證人甲○○於偵查中之證述，並對照卷附渠
    等之驗傷診斷書所分別記載之就醫時間可知，本案被告戊○○與同案被告乙○○、余寬亮抵達證人丁○○住處之時間應
    為98年5 月9 日晚上9 時許，而被告戊○○等三人與證人丁○○、丙○○二人發生互毆衝突之時間則為同日晚上10時20
    分許無訛。至起訴意旨就上開時間分別記載為「98年5 月10
    日晚上9 時多許」、「同日晚上10時20分許」云云，尚有誤
    會，應予更正如上揭事實欄所載之時間，至原審判決就此部
    分未予更正，惟此部分要與證據認定及論罪科刑結果並無妨
    礙，僅由本院逕予認定正確犯罪時間即可，併此敘明。
  (四)綜上證據調查結果可知，證人丁○○所證其與丙○○與被告
    戊○○及同案被告乙○○、余寬亮等人同時互毆之情節，應
    非子虛，足堪採信。至被告戊○○於本院審理中所辯，要屬
    事後卸責之詞，不足採信。是本案事證明確，被告戊○○所
    為共同傷害犯行堪予認定，應予依法論科。
三、核被告戊○○所為，係犯刑法第277 條第1 項之普通傷害罪
    。被告戊○○就上開犯行，與同案被告乙○○、余寬亮間具
    有犯意聯絡及行為分擔，應依刑法第28條規定論以共同正犯
    。又其共同傷害告訴人丁○○、丙○○，係一行為觸犯數罪
    名，應依刑法第55條規定論以共同傷害一罪（最高法院19年
    上字第1928號、20年上字第826 號判例意旨參照）。本院審
    酌被告戊○○之犯罪手段、動機係應同案被告乙○○之邀前
    往找丁○○理論、犯罪所生危害、犯後態度非佳等一切情狀
    後，因認原審以被告戊○○涉犯上揭犯行之事證明確，依刑
    事訴訟法第449 條第1 項、第454 條第2 項，刑法第28條、
    第277 條第1 項、第55條、第41條第1 項前段，刑法施行法
    第1 條之1 之規定，判處被告戊○○拘役20日，如易科罰金
    ，以新臺幣1 千元折算1 日，其認事用法並無違誤，量刑亦
    屬妥適。被告戊○○徒執前詞上訴，並無理由，應予駁回。
據上論斷，應依刑事訴訟法第455 條之1 第3 項、第368 條，判
決如主文。
本件經檢察官張容姍到庭執行職務
中    華    民    國    98    年    12    月    23    日
                  刑事第十八庭  審判長法  官  高文崇
                                      法  官  張清洲
                                      法  官  胡芷瑜
本件不得上訴。
上正本證明與原本無異。
                                      書記官  沈慧玲
中    華    民    國    98    年    12    月    23    日


司法院資訊處製作；財團法人民間司法改革基金會備份。
